【裁判字號】    95,台上,1717
【裁判日期】    950406
【裁判案由】    違反毒品危j害防制條例
【裁判全文】
最高法院刑事判決            九十五年度台上字第一七一七號
    上  訴  人  台灣高等法院台中分院檢察署檢察官
    被      告  甲○○
                        175.
                        （另案在台灣台中監獄執行中）
                乙○○
                        （另案在台灣台中監獄執行中）
上列上訴人因被告等違反毒品危害防制條例案件，不服台灣高等
法院台中分院中華民國九十五年一月二十六日第二審判決（九十
四年度上訴字第二六三一號，起訴案號：台灣台中地方法院檢察
署九十三年度偵字第一九四０九號），提起上訴，本院判決如下
：
    主  文
原判決撤銷，發回台灣高等法院台中分院。
    理  由
本件原判決認定被告甲○○、乙○○二人與林家漢（另案審理）
共同基於販賣第一級毒品海洛因之概括犯意聯絡：(1)、民國九十
三年十月五日晚間七時許，由邱如紋先以其持用之門號0000
000000號行動電話撥打門號0000000000號甲○
○持用之行動電話，與甲○○約定欲購買第一級毒品海洛因後，
約定在台中市○○路、漢口路口附近（即邱如紋當時在台中市○
○路住處樓下），由甲○○持海洛因一小包至約定地點交付與邱
如紋，邱如紋則交付新台幣（下同）二千元與甲○○。(2)、九十
三年十月中旬某日，由邱如紋先以其持用之門號0000000
000號行動電話撥打門號0000000000號甲○○持用
之行動電話，與甲○○約定欲購買價值二千元之第一級毒品海洛
因後，約定在台中市○○路、漢口路口附近，由林家漢持海洛因
一小包（重約０．六公克）至約定地點交付與邱如紋，邱如紋則
交付二千元與林家漢。(3)、九十三年十月十九日晚間七時許，由
邱如紋先以其持用之門號0000000000號行動電話撥打
門號0000000000號甲○○持用之行動電話，與甲○○
約定欲購買第一級毒品海洛因後，約定在台中市○○路、漢口路
口附近，由被告乙○○持海洛因一小包（重０．三公克）至約定
地點交付與邱如紋，邱如紋則交付一千元與乙○○。(4)、九十三
年十月二十七日下午六時許，由石曉雯先以其持用之門號000
0000000號行動電話撥打上開甲○○持用之門號0000
000000號電話，與甲○○約定欲購買第一級毒品海洛因，
約定在台中市○○路、青海路口，由甲○○持第一級毒品一小包
至約定地點交付與石曉雯，石曉雯則交付二千元與甲○○。(5)、
九十三年十月三十日晚間七時許，由石曉雯先以其持用之門號0
000000000號行動電話撥打上開甲○○持用之門號00
00000000號電話，與甲○○約定欲購買第一級毒品海洛
因，約定在台中市○○路、青海路口，由乙○○持第一級毒品一
小包至約定地點交付與石曉雯，石曉雯則交付二千元與甲○○。
嗣於九十三年十一月三日凌晨一時十分許，在台中市○○路三七
一號前，為警發現甲○○及林家漢形跡可疑，上前盤查而當場查
獲甲○○持有第一級毒品海洛因五包、甲○○所有分裝夾鍊袋八
十五個、行動電話一支（電話號碼0000000000號）及
現金一萬六千五百元等物，再由甲○○於同日凌晨一時二十分許
帶同警方至其台中市○○路三七一號六樓之十住處，當場查獲第
一級毒品海洛因一包（連同上開五包合計淨重六．九三公克，空
包裝重二．五八公克，純度八．二六％，純質淨重０．七五公克
）、電子磅秤一台、塑膠袋封口機一台、空夾鍊袋七包、罐裝糖
粉八罐、袋裝糖粉四包、安非他命二包（毛重０．二公克）、安
非他命吸食器一組等物。適警方執行搜索之際，邱如紋、石曉雯
撥打上開門號0000000000號電話與甲○○聯絡，欲向
其購買第一級毒品海洛因，而經警循線查悉上情等情。因而維持
第一審論處被告等共同連續販賣第一級毒品（累犯）罪刑之判決
，駁回被告等在第二審之上訴，固非無見。
惟查：(一)、犯販賣第一級毒品之罪者，其供犯罪所用之物，沒收
之，毒品危害防制條例第十九條第一項定有明文。此項規定為刑
法第三十八條第一項第二款之特別法，應優先於刑法適用。本件
第一審判決理由以扣案之電子磅秤、塑膠袋封口機、夾鏈袋、糖
粉均係用以秤重、分裝、稀釋毒品海洛因，且係被告甲○○所有
，復為甲○○供販賣第一級毒品海洛因所用之物，又行動電話一
支（電話號碼0000000000號）係甲○○所有，且係供
其聯絡販賣第一級毒品海洛因之用，而均依刑法第三十八條第一
項第二款沒收之，依上開說明，有適用法則不當之違法。原判決
未予糾正，仍予以維持，自有違誤。(二)、供販賣毒品所用之物，
應依毒品危害防制條例第十九條第一項規定沒收，固為刑法有關
沒收之特別規定，但上開法條既無「不問屬於犯人與否，沒收之
。」之規定，仍應以該物品屬於犯人所有者為限，始應予以沒收
。故供販賣毒品所用之物，經宣告沒收者，應於判決事實欄明確
記載係屬於犯人所有，並於理由內說明其所憑之證據，否則即難
謂適法。本件第一審判決理由內雖說明查扣之上開電子秤、塑膠
袋封口機、空夾鏈袋、罐裝糖粉、袋裝糖粉等物為被告甲○○所
有，供販賣第一級毒品所用之物，但第一審判決事實欄並未記載
被告等以上開物品供販賣第一級毒品使用，亦未記載該物品係被
告所有，致事實有欠明瞭，理由之說明失其事實之依據，亦有未
合。乃原判決竟予維持，並引用第一審判決之事實及理由，顯有
違誤。上訴意旨指摘原判決違法，尚非全無理由，應認有發回更
審之原因。
據上論結，應依刑事訴訟法第三百九十七條、第四百零一條，判
決如主文。
中    華    民    國  九十五  年    四    月    六    日
                      最高法院刑事第九庭
                          審判長法官  陳  正  庸
                                法官  賴  忠  星
                                法官  王  居  財
                                法官  林  開  任
                                法官  林  立  華
      本件正本證明與原本無異
                                      書  記  官
中    華    民    國  九十五  年    四    月   十一   日
                                                      Ｋ


司法院資訊處製作；財團法人民間司法改革基金會備份。
